【裁判字號】    92,訴,1721
【裁判日期】    920909
【裁判案由】    強盜等
【裁判全文】
臺灣高雄地方法院刑事判決                        九十二年度訴字第一七二一號
    公  訴  人  臺灣高雄地方法院檢察署檢察官
    被      告  乙○○
    選任辯護人  史乃文律師
                黃馨儀律師
右列被告因竊盜等案件，經檢察官提起公訴（九十二年度偵字第一二九三七號），本
院判決如左：
    主  文
乙○○攜帶兇器竊盜，因脫免逮捕而當場施以強暴，處有期徒刑柒年陸月。扣案之Ｔ
字型板手壹支，沒收。其餘被訴攜帶兇器竊盜部分無罪。
    事  實
一、乙○○於民國九十二年四月間，因竊盜案件，經本院高雄簡易庭判處有期徒刑九
    月，緩刑三年確定，竟不知悔改，與真實姓名年籍均不詳綽號為「君仔」之成年
    男子，共同基於意圖為自己不法之所有之犯意聯絡，於九十二年六月十六日二十
    一時三十分許後之某時，由綽號「君仔」騎乘車牌號碼ＯＶＪ─一三二號重型機
    車搭載不知情之乙○○四處尋找竊盜目標（前開機車係甲○○所有，由綽號「君
    仔」之男子，於同日二十一時三十分許，在高雄市○鎮區○○路一百八十二號前
    ，持其所有客觀上足認為兇器之Ｔ字型板手一支竊取得來）。二人於當日二十二
    時十分許，行經高雄縣鳳山市○○○路與自強二路口時，因見丙○○所有車牌號
    碼ＮＫＯ─七八一號重型機車停放該處，認有機可乘，乃由綽號「君仔」男子在
    旁把風，由乙○○持上開Ｔ字型板手撬開丙○○所有之重型機車之置物箱，竊取
    箱內之皮包乙只（內有現金新台幣《下同》一萬七千元、行動電話乙具，手錶乙
    隻、金融卡、身分證等物），得手後，二人正欲離去時，適便衣員警陳建雄當場
    目睹，乃先上前追捕綽號「君仔」之男子，詎陳建雄為使綽號「君仔」之男子脫
    免逮捕，竟持上開Ｔ字型板手攻擊陳建雄，而當場施以強暴，致使陳建雄受有左
    前臂挫擦傷、右臂、左腿挫瘀傷、前胸劃傷（二十公分）等傷害（傷害部分未據
    告訴），嗣因乙○○力氣不夠，始為陳建雄制伏而予以逮捕，並從陳信得手中奪
    取上開Ｔ字型板手一支，綽號「君仔」男子則乘機逃逸。
二、案經高雄縣政府警察局鳳山分局報告台灣高雄地方法院檢察署檢察官偵查起訴。
    理  由
甲、有罪部分
一、訊據被告乙○○僅坦承與綽號「君仔」之男子共同攜帶Ｔ字型板手竊盜被害人丙○○財物一事，惟否認有何加重強盜之犯行。辯稱：伊沒有打該名警員，伊是在
    旁邊看「君仔」與警員二人拉扯，以為員警是「君仔」的仇人，伊才要將他們二
    人拉開，該名警員就過來打伊，且當時Ｔ字型板手已經交還「君仔」，不是在伊
    手上云云。經查：
（一）被告與綽號「君仔」之男子，於九十二年六月十六日二十二時十分許，在高雄
      縣鳳山市○○○路與自強二路口，由被告持上開Ｔ字型板手撬開告訴人丙○○
      所有之重型機車置物箱，竊取箱內之皮包乙只得手等情。業據被告於警、偵訊
      及本院審理時自白在卷，核與告訴人丙○○於警訊指訴之情節相符，並據證人
      即高雄縣政府警察局鳳山分局五甲派出所員警陳建雄於本院證稱：「當時我在
      執行防搶便衣勤務，我騎車巡邏經過案發地點，看到被告坐在機車上，與被害
      人的機車是反方向，被告用Ｔ型板手撬開機車的置物箱，下手竊取被害人置放
      於機車置物箱的皮包，已經有拿出皮包，另外一人歹徒，是坐在機車上：：：
      」等語相符（詳本院九十二年七月十日訊問筆錄）；此外復有Ｔ字型板手一支
      扣案可證，足認被告此部分自白顯與事實相符，是被告攜帶兇器竊盜之犯行，
    堪以認定。
（二）再者，被告見證人陳建雄與綽號「君仔」之男子發生拉扯，其為使綽號「君仔
      」之男子脫免逮捕，竟持前開Ｔ字型板手與證人陳建雄拉扯，因證人陳建雄加
      以反抗並從被告手中奪下前開Ｔ字型板手，並因而受有左前臂挫擦傷、右臂、
      左腿挫瘀傷、前胸劃傷等傷害之事實，業據證人陳建雄於偵訊時證稱：「：：
      ：我看到之後就要上前逮捕『君仔』，後我們二人拉扯，陳男看到就拿Ｔ型板
      手往我身上劃，使我前胸及雙臂均有受傷：：：」等語（見九十二年六月二十
      五日偵訊筆錄）；於本院審理時證稱：「：：：當時被告已經跑了約五至十公
      尺的距離，被告又突然跑回來，徒手打我，我就把他手中的板手搶過來：：：
      我當時的傷，我不確定是被告故意拿板手傷我，還是拉扯間板手劃到我的手部
      及胸部，此時該名另外嫌犯就乘機逃跑：：：」、「我確定板手是從被告的手
      中搶下的」等語綦詳（見本院九十二年七月十日訊問筆錄）。而證人陳建雄確
      受有前開所載之傷害，亦有惠德醫院診斷證明書一紙附於警卷可按，佐以被告
      於偵訊時坦承有與證人陳建雄發生拉扯，且證人陳建雄當時確實係從被告手中
      奪下Ｔ字型板手，足認被告確有對證人陳建雄施以強暴行為。從而，被告前開
      所辯，無非事後卸責之詞，不足採信。故此，被告攜帶兇器竊盜得手後，為使
      綽號「君仔」之男子脫免逮捕，對證人陳建雄施以強暴行為之犯行，亦堪認定
      。
二、按刑法第三百二十九條之以強盜論，即以強盜罪相當之條文處罰之意，並非專以
    第三百二十八條第一項之強盜論，故第三百三十條所謂犯強盜罪，不僅指自始犯
    強盜罪者而言，即依第三百二十九條以強盜論者，亦包括之，如此項準強盜有第
    三百二十一條第一項各款情形之一，自應依第三百三十條論處，最高法院八十四
    年度臺上字第九四八號判決意旨參照。被告持客觀上足資認定為兇器之Ｔ字型板
    手一支，撬開告訴人丙○○機車置物箱。得手後、欲離去之際，為使綽號「君仔
    」之男子脫免逮捕，持上開Ｔ字型板手傷害證人陳建雄，核其所為，係犯刑法第
    三百三十條第一項加重強盜罪，公訴人認被告所為僅係犯刑法第三百二十九條之
    準強盜罪，尚有未洽，惟其基本事實既為同一，本院仍應予審酌，爰依法變更起
    訴法條。又被告是見證人陳建雄與綽號「君仔」之男子拉扯，始另行起意持Ｔ字
    型板手傷害證人陳建雄，難認其與綽號「君仔」之男子間，就加重準強盜罪部分
    ，有何犯意之聯絡及行為分擔，是公訴人認二人為共同正犯，自有誤會。爰審酌
    被告正值青年，竟不知進取，於緩刑期內攜帶兇器竊取他人物品，且為使共犯逃
    脫，竟對證人陳建雄施以強暴行為，惡害非輕，惟念其坦承竊盜犯行等一切情狀
    ，量處如主文所示之刑，以示懲戒。
三、至扣案之Ｔ字型板手一支，係共犯「君仔」所有，為供渠等犯罪所用之物，爰依
    刑法第三十八條第一項第二款之規定，宣告沒收。另扣案之機車鑰匙一支，非違
    禁物，亦非供被告犯罪所用工具或因犯罪所得之物，爰不另宣告沒收，附此敘明
    。
四、公訴意旨另以：被告得手後，正欲離去時，適為證人即警員陳建雄當場目睹，乃
    上前追捕綽號「君仔」男子，詎被告為使綽號「君仔」男子脫免逮捕，竟基於妨
    害公務之犯意，持上開Ｔ字型板手攻擊證人陳建雄，對於警員依法執行職務時，
    施以強暴，致使證人陳建雄受有左前臂挫擦傷、右臂、左腿挫瘀傷、前胸劃傷等
    傷害，因認被告該部分行為另涉犯刑法第一百三十五條第一項之妨害公務罪嫌云
    云。
（一）訊據被告堅詞否認有妨害公務之故意，並辯稱：伊當時不知道證人陳建雄是員
      警等語。
（二）經查：證人陳建雄當日到達現場時並未著警服，且當伊告知被告伊係員警後，
      被告則停止抗拒等情，已據證人陳建雄於本院審理時證稱：「：：：之後我就
      過去攔阻他們騎車離開，我當時是先去抓住騎車的該名嫌犯，把他從車上拉下
      來，拉扯中，我有告訴他，我是警察，當時被告已經跑了約五至十公尺的距離
      ，被告又突然跑回來，徒手打我，我就把他手中的扳手搶過來，之後我說我是
      警察你要打我嗎，被告就停住沒有繼續打我：：：」綦詳（見本院九十二年七
      月十日訊問筆錄），而證人陳建雄出現在案發地點係屬突然，尚難認定被告對
      證人陳建雄之警察身分及其服務之性質有所認識，且當證人陳建雄告知被告伊
      係員警時，被告即停止傷害證人陳建雄。又證人陳建雄告知綽號「君仔」之男
      子伊係員警當時，被告並未在側，是被告應不知悉證人陳建雄員警之身分。故
      此，綜觀全卷並無任何證據足認被告於傷害證人陳建雄之前確屬明知其身份，
      且本於妨害其執行公務之故意而故意傷害證人陳建雄，是尚乏事證足認被告有
      何基於妨害公務犯意對證人陳建雄施強暴情事，被告被訴妨害公務部分自屬不
      能證明。
（三）惟公訴人認被告此部分行為與前揭論罪科刑之加重準強盜罪部分，有方法、結
      果之裁判上一罪關係，爰不另為無罪之諭知。
乙、無罪部分
一、公訴意旨另以：被告乙○○基於意圖為自己不法之所有之概括犯意，於同年六月
    十六日二十一時三十分許，夥同姓名年籍不詳綽號「君仔」之成年男子，在高雄
    市○鎮區○○路一百八十二號前，先由綽號「君仔」男子持客觀上足認為兇器之
    Ｔ字型板手、被告在旁把風之方式，共同竊取告訴人甲○○所有之車號：ＯＶＪ
    ─一三二號重型機車乙輛得手。因認被告此部分涉有刑法第三百二十一條第一項
    第三款攜帶兇器竊盜竊罪嫌云云。
二、按犯罪事實應依證據認定之，無證據不得推定其犯罪事實，又不能證明被告犯罪
    者，應諭知無罪之判決，刑事訴訟法第一百五十四條、第三百零一條第一項分別
    定有明文；另按刑事訴訟法第一百五十六條第二項規定：被告之自白，不得作為
    有罪判決之唯一證據，仍應調查其他必要之證據，以察其是否與事實相符。其立
    法旨意乃在防範被告自白之虛擬致與真實不符，故對自白在證據上之價值加以限
    制，明定須藉補強證據以擔保其真實性。
三、訊據被告堅決否認有公訴人所指之竊盜告訴人甲○○機車犯行，辯稱：伊不知道
  甲○○的機車係「君仔」偷的，伊沒有一起去現場幫忙把風等語。本件公訴人認
    被告涉有竊盜告訴人甲○○機車之犯行，無非以被告於警訊之自白及告訴人甲○○之指述為其主要論據，固非無見。惟查：被告固於九十二年六月十六日第二次
    警訊時坦承有與綽號「君仔」之男子共同竊取告訴人甲○○之機車，然嗣後於檢
    察官偵查及本院審理時則翻異前詞堅決否認，而公訴人並未提出證據證明為何被
    告於警訊時之自白可採。而告訴人甲○○並未目睹被告竊取其所有之機車，此觀
    告訴人甲○○於警訊之筆錄至明，自難以被告與共犯「君仔」為前揭竊盜告訴人
    丙○○皮包之犯行時，係騎乘告訴人甲○○之機車，即遽認被告涉有前揭竊取告
    訴人甲○○機車之犯行。綜合以上，本件公訴人僅以被告自白而認定被告有竊盜
    告訴人甲○○機車之犯行，然本院查無積極證據，公訴人亦未提出輔佐證據為認
    定被告自白是否屬實之依據，參諸前揭判例意旨，不能證明被告犯罪，依法應就
    此部分為諭知無罪之判決。
據上論斷，應依刑事訴訟法第二百九十九條第一項前段、第三百條、第三百零一條第
一項前段，刑法第三百三十條第一項、第三百二十一條第一項第三款、第三十八條第
一項第二款，判決如主文。
本案經檢察官鄧藤墩到庭執行職務。
中      華      民      國    九十二    年      九      月      九      日
                                      臺灣高雄地方法院刑事第十庭
                                          審判長法  官    孫啟強
                                                法  官    楊宗翰
                                                法  官    張茹棻
右正本證明與原本無異。
如不服本判決，應於判決送達後十日內，向本院提出上訴狀。
                                                書記官    李忠霖
中      華      民      國    九十二    年      九      月      九      日
附錄本判論罪科刑所依據之法條：
中華民國刑法第三百三十條
犯強盜罪而有第三百二十一條第一項各款情形之一者，處七年以上有期徒刑。
前項之未遂犯罰之。


司法院資訊處製作；財團法人民間司法改革基金會備份。
